臺灣高等法院民事判決　　　　　　　　　　　　　九十二年度上易字第一一五三號
　　上　訴　人　丁○○
　　兼　　　右
　　訴訟代理人　丙○○
　　　　　　　　乙○○
　　被上訴人　　甲○○
　　訴訟代理人　高素清
當事人間請求損害賠償事件，上訴人對於中華民國九十二年九月十日臺灣桃園地方法
院九十二年度訴字第九一六號第一審判決提起上訴，本院於九十三年三月二十三日言
詞辯論終結，判決如下：
    主      文
上訴駁回。
第二審訴訟費用由上訴人負擔。
    事實及理由
一、上訴人主張被上訴人於民國九十一年一月十三日晚間九時二十分許，因細故與上
    訴人丙○○發生爭執，乃徒手毆打上訴人丙○○及前往阻攔之上訴人乙○○，搗
    毀上訴人丙○○所有停放於屋外宣傳車上之宣傳看板，嗣更持空汽油桶對上訴人
    丙○○、乙○○父子恫嚇稱：「走著瞧！要你們死的很難看，殺死你們全家：：
    ：」等語，且持前開汽油桶朝上訴人丙○○、乙○○揮打，並於上訴人丁○○報
    警後下樓勸阻時，揮拳毆擊上訴人丁○○，致上訴人丙○○受有左臉頰挫傷瘀腫
    、左側口腔內膜破皮傷、右側臉頰挫傷瘀腫、頸部挫傷瘀腫，上訴人乙○○受有
    頭部外傷、左肩挫傷瘀腫、左膝挫傷瘀腫，上訴人丁○○則受有左側臉頰瘀腫等
    傷害。不久警方前來處理時，被上訴人又生毀損故意，砸毀上訴人丁○○所有，
    借予警員採證之「可你佳ＢＭ－三○二型」相機乙台，且向上訴人三人恐嚇稱：
    「：：：殺死你們全家：：如果不和解試試看：：我們是一輩子鄰居：：你鬥不
    過我，不信走著瞧：：：」等語，業經原法院以九十一年度易字第九八五號刑事
    判決判處罪刑確定。上訴人丙○○因被上訴人故意傷害行為支出醫療費用新臺幣
    （下同）一千二百九十四元；因被上訴人毀損行為，造成上訴人丙○○所有之宣
    傳看板不堪使用，其回復原狀之必要費用為八千元；又被上訴人之故意傷害、恐
    嚇等犯罪行為，不法侵害上訴人丙○○之身體、自由等人格法益而情節重大，對
    上訴人丙○○造成難以回復之精神上損害，爰依法請求二十萬元之慰撫金，總計
    被上訴人應賠償上訴人丙○○二十萬九千二百九十四元。上訴人乙○○因被上訴
    人故意傷害行為支出醫療費用一千九百三十二元；又被上訴人之故意傷害、恐嚇
    等犯罪行為，不法侵害上訴人乙○○之身體、自由等人格法益而情節重大，對上
    訴人乙○○造成難以回復之精神上損害，爰依法請求二十萬元之慰撫金，總計被
    上訴人應賠償上訴人乙○○二十萬一千九百三十二元。上訴人丁○○因被上訴人
    故意傷害行為支出醫療費用一千二百九十四元；因被上訴人故意毀損行為，造成
    上訴人丁○○所有之「可你佳ＢＭ－三○二型」相機不堪使用，其已無任何交易
    價值，計受有一萬元之損害；又被上訴人之故意傷害、恐嚇等犯罪行為，不法侵
    害上訴人丁○○之身體、自由等人格法益而情節重大，對上訴人丁○○造成難以
    回復之精神上損害，爰依法請求二十萬元之慰撫金，總計被上訴人應賠償上訴人
    丁○○二十一萬一千二百九十四元等情〔原審判命被上訴人給付上訴人丙○○二
    萬五千二百九十元（其中醫療費用二百九十元，精神慰撫金二萬五千元）、上訴
    人乙○○二萬五千九百二十八元（其中醫療費用九百二十八元，精神慰撫金二萬
    五千元）、上訴人丁○○二萬五千二百九十元（其中醫療費用二百九十元，相機
    毀損部分五千元，精神慰撫金二萬元）及法定利息，駁回上訴人其餘之請求，上
    訴人就其敗訴部分，提起上訴，其餘部分則未據被上訴人聲明不服，是丁○○所
    有照相機遭毀損部分，不在本院審理範圍) 。並聲明：(一)原判決不利於上訴人部
    分應予廢棄。(二)右開廢棄部分被上訴人應再給付上訴人丙○○十八萬四千零四元
    ，給付上訴人乙○○十七萬六千零四元，給付上訴人丁○○十八萬六千零四元，
    及均自九十一年七月十二日起至清償日止，按週年利率百分之五計算之利息。
二、被上訴人則以：本件係肇因於上訴人丙○○開車返家時亂鳴喇叭擾人，適被上訴
    人正處於酒醉狀態，情緒激動不滿，始與上訴人丙○○發生言語爭執，上訴人乙
    ○○、丁○○先後自家中衝出到達現場，趁人多勢眾將被上訴人包圍，被上訴人
    為扭脫困境，不得不出手將其分別推開藉求自衛，當時被上訴人赤手空拳，未持
    任何足使上訴人致傷之工具，絕無傷害之故意，上訴人事後發現微傷，究係被上
    訴人加害所為，亦係自行碰觸所致，殊難定論。對於上訴人主張之醫藥費不爭執
    ，惟上訴人所稱之宣傳看板實係八德市長候選人所有，非上訴人丙○○所有，被
    上訴人業已取得該候選人同意免除此部分之損害賠償債務，上訴人丙○○自不得
    請求被上訴人賠償宣傳看板之損害，又上訴人請求被上訴人賠償精神慰撫金，原
    審憑診斷證明書認定上訴人受傷程度均為皮外微傷，復按當事人身分、地位及資
    力為審酌判賠準則，應係合情合理，上訴人憑空指摘原審判賠金額偏低，殊極無
    理等語置辯。並聲明：上訴駁回。
三、本院依職權調閱原法院檢察署九十一年度偵字第二○一一號偵查卷宗、原法院九
    十一年度易字第九八五號刑事卷宗、原法院檢察署九十二年度執他字第二五七一
    號執行卷宗。
四、上訴人主張被上訴人於九十一年一月十三日晚間九時二十分許，因細故與上訴人
    丙○○發生爭執，乃徒手毆打上訴人丙○○及前往阻攔之上訴人乙○○，損壞停
    放於屋外宣傳車上之宣傳看板，嗣更持空汽油桶對上訴人丙○○、乙○○父子恫
    嚇稱：「走著瞧！要你們死的很難看，殺死你們全家：：：」等語，且持前開汽
    油桶朝上訴人丙○○、乙○○揮打，並於上訴人丁○○報警後下樓勸阻時，揮拳
    毆擊上訴人丁○○，致上訴人丙○○受有左臉頰挫傷瘀腫三×三公分、左側口腔
    內膜破皮傷一×一公分、右側臉頰挫傷瘀腫一×二‧五公分、頸部挫傷瘀腫四×
    三公分，上訴人乙○○受有頭部外傷、左肩挫傷瘀腫六×六公分、左膝挫傷瘀腫
    二處各三×三公分，上訴人丁○○則受有左側臉頰瘀腫三×三公分等傷害，且向
    上訴人三人恐嚇稱：「：：：殺死你們全家：：如果不和解試試看：：我們是一
    輩子鄰居：：你鬥不過我，不信走著瞧：：：」等語之事實，為業據其提出行政
    院衛生署桃園醫院傷害診斷證明書三紙（見原法院檢察署九十一年度偵字第二○
    一一號偵查卷第一四至一六頁）、宣傳看板毀損之照片乙幀（前揭偵查卷第十八
    頁）可證，並經證人即桃園縣警察局八德分局八德派出所警員蔡鴻濱、蔡志明於
    原法院以九十一年度易字第九八五號刑事案件審理時結證在卷（前揭刑事案卷第
    十二至十四頁）。被上訴人對於與上訴人發生紛爭，及上訴人受有前揭傷害、宣
    傳看板受損，以及前揭恐嚇言詞等情，亦不爭執，僅抗辯其係因酒醉與上訴人發
    生爭執，上訴人人多勢眾，而其為求自衛不得已所致云云，是上訴人之主張為可
    採，堪信為真實。被上訴人之抗辯難認有據。
五、上訴人主張其係因被上訴人之傷害、恐嚇行為，及毀損宣傳看板行為，致其支出
    醫療費用、修復宣傳看板費用，及非財產上之損害，而請求被上訴人依民法第一
    百八十四條第一項、第一百九十五條之規定，負侵權行為損害賠償責任。按因故
    意或過失，不法侵害他人之權利者，負損害賠償責任，民法第一百八十四條第一
    項前段定有明文。次按不法侵害他人之身體、健康、名譽、自由、信用、隱私、
    貞操，或不法侵害其他人格法益而情節重大者，被害人雖非財產上之損害，亦得
    請求賠償相當之金額；不法毀損他人之物者，被害人得請求賠償其物因毀損所減
    少之價額，民法第一百九十五條第一項前段、第一百九十六條分別定有明文。查
    ，上訴人於前揭時地，與被上訴人發生爭執，而上訴人丙○○、乙○○、丁○○
    受有前揭傷害，遭被上訴人恐嚇，損害宣傳看板等情，如前所述，堪認為被上訴
    人對於上訴人有傷害、恐嚇及毀損之侵權行為，依民法第一百八十四條第一項前
    段之規定，應負損害賠償之責任。茲審酌上訴人請求被上訴人之賠償，並分述如
    左：
  (一)上訴人丙○○部分：
    1.醫療費用部分：
      上訴人丙○○主張其因被上訴人之傷害行為支出醫療費用一千二百九十四元（
      其中二百九十元已經判決確定，本院審理範圍僅一千零四元部分）之事實，雖
      提出行政院衛生署桃園醫院醫療費用收據影本三件為證（見原法院九十一年度
      附民字第一三三號刑事卷第十頁），惟其中證明書費一千零四元非屬治療上所
      支付，上訴人丙○○請求被上訴人賠償，尚嫌無據。
    2.毀損宣傳看板部分：
      上訴人丙○○主張因被上訴人毀損行為，造成其所有之宣傳看板不堪使用，支
      出回復原狀之必要費用為八千元云云，雖據其提出出貨單影本為證（見同上卷
      第十頁），惟觀諸桃園縣警察局八德分局八德派出所所拍攝之現場照片所示，
      車號為Ｌ５－４３０８之小貨車上之「八德市長候選人張春松」之宣傳看板僅
      一邊脫離邊框略為偏向裡面，未發現有破損跡象，尚難認已達不堪使用之情形
      ，有照片附卷足稽（見原法院檢察署九十一年度偵字第二○一一號偵查卷第一
      八頁），況上訴人丙○○所提出之出貨單亦僅記載「品名規格：壓克力；數量
      ：１；單價：8000」等語，未有隻字片語載及修復該宣傳看板事項，無從證明
      係因修復該宣傳看板所發生，且證人張春松、簡來發亦證稱宣傳看板係全部包
      給上訴人丙○○，事後宣傳看板有無重做渠等均不知，亦未向渠等請求重做宣
      傳看板之費用等語（本院卷第三九至四○頁），是該出貨單自尚不得據為請求
      回復原狀所支出之必要費用之證據，此外，上訴人丙○○復未能舉其他證據，
      以實其說，是上訴人丙○○此部份八千元之請求，即屬無據，不應准許。
    3.精神慰撫金部分：
      被上訴人於前揭時地對上訴人丙○○為前揭傷害、恐嚇行為，如前所述，則上
      訴人丙○○依民法第一百九十五條第一項之規定，請求被上訴人給付精神慰撫
      金，自屬有據。查上訴人丙○○為小學畢業，平日務農，農餘時兼差開宣傳車
      ，每月收入約一萬餘元，被上訴人為高中畢業，目前任職於報關行，月薪約一
      萬八千元，又上訴人丙○○所受之傷害均屬皮外傷，尚非嚴重，被上訴人既已
      受刑事制裁，應受有相當教訓，本院斟酌被上訴人侵害上訴人丙○○之情節，
      及事後態度等實際情況，暨兩造之身分、地位、經濟能力等，原審准上訴人丙
      ○○所請求之精神慰撫金二萬五千元，尚屬允當，並無偏低。上訴人丙○○上
      訴請求再給付超逾前揭金額部分十七萬五千元，為無理由，不應准許。
  (二)上訴人乙○○部分：
    1.醫療費用部分：
      上訴人乙○○主張其因被上訴人之傷害行為支出醫療費用一千九百三十二元（
      其中九百二十八元已判決確定，僅餘一千零四元為本院審理範圍）之事實，雖
      提出行政院衛生署桃園醫院醫療費用收據影本五件為證（見原法院九十一年度
      附民字第一三三號刑事卷第十二及十三頁），惟其中證明書費一千零四元非屬
      治療上所支付，上訴人乙○○尚不得請求被上訴人賠償，此部分請求為無理由
      。
    2.精神慰撫金部分：
      被上訴人於前揭時地，對上訴人乙○○為前揭傷害及恐嚇行為，亦如前述，上
      訴人乙○○依民法第一百九十五條第一項之規定，請求被上訴人給付精神慰撫
      金，自屬有據。查上訴人乙○○為專科畢業，目前於電子工廠任職研發助理工
      程師，月薪三萬餘元，被上訴人為高中畢業，目前任職於報關行，月薪約一萬
      八千元，又上訴人乙○○所受之傷害均屬皮外傷，尚非嚴重，被上訴人既已受
      刑事制裁，應受有相當教訓，本院斟酌被上訴人侵害上訴人乙○○之情節，及
      事後態度等實際情況，暨兩造之身分、地位、經濟能力等，認原審判准上訴人
      乙○○所請求之精神慰撫金以二萬五千元，尚屬適當，並無過低。上訴人乙○
      ○上訴請求再給付逾上開金額部分之慰撫金十七萬五千元，即難認有理由，礙
      難准許。
  (三)上訴人丁○○部分：
    1.醫療費用部分：
      上訴人丁○○主張其因被上訴人之傷害行為支出醫療費用一千二百九十四元（
      其中二百九十元部分已判決確定，本院審理範圍僅一千零四元部分）之事實，
      雖據其提出行政院衛生署桃園醫院醫療費用收據影本三件為證（見同上卷第十
      五頁），惟其中除證明書費一千零四元因非屬治療上所支付，是上訴人丁○○
      請求被上訴人賠償該損害，難認有據。
    2.精神慰撫金部分：
      被上訴人於前揭時地，對上訴人丁○○為前揭傷害及恐嚇行為，已如前述，則
      上訴人丁○○依民法第一百九十五條第一項之規定，請求被上訴人給付精神慰
      撫金，自屬有據。查上訴人丁○○為長庚護專畢業，現任職護士，月薪約二萬
      五、六千元，被上訴人為高中畢業，目前任職於報關行，月薪約一萬八千元，
      又上訴人丁○○所受之傷害均屬皮外傷，尚非嚴重，據其於原法院刑事庭陳稱
      ：「他（即被上訴人）打我哥哥（即上訴人乙○○）及我父親（即上訴人丙○
      ○），我上前欄他時，他不小心揮到我」等語（見原法院以九十一年度易字第
      九八五號刑事卷第三一頁），核與上訴人丙○○及乙○○證稱相符（見同上卷
      第二七及三十頁），本院斟酌被上訴人侵害上訴人丁○○之情節，及事後態度
      等實際情況，暨兩造之身分、地位、經濟能力等，認原審判准上訴人丁○○所
      請求之精神慰撫金二萬元，堪屬適當，上訴人丁○○上訴請求再給付逾此範圍
      部分十八萬元，難認有理由，自不予准許。
六、綜上所述，本件上訴人主張因被上訴人之行為致渠等身體、精神及財產受有損害
    ，依侵權行為之法律關係，上訴人請求被上訴人再賠償上訴人丙○○十八萬四千
    零四元、上訴人乙○○十七萬六千零二元、上訴人丁○○十八萬六千零四元，及
    均自起訴狀繕本送達翌日（即九十一年七月十二日）起，至清償日止，按年息百
    分之五計算之利息等語。核屬無據，應予駁回。其假執行之聲請亦失所附麗，應
    併予駁回。原審為上訴人敗訴之判決，及駁回其假執行之聲請，並無不合。上訴
    意旨指摘原判決不當，求予廢棄改判，為無理由，不應准許。
七、本案事證已臻明確，兩造其餘主張、陳述及所提之證據，經審酌後認與判決結果
    不生影響，爰不一一論述，附此敘明。
八、據上論結，本件上訴為無理由，依民事訴訟法第四百四十九條第一項、第七十八
    條，判決如主文。
中　　　華　　　民　　　國　　九十三　　年　　　四　　　月　　　六　　　日
                                  民事第十五庭
                                      審判長法  官  劉  靜  嫻
                                            法  官  李  錦  美
                                            法  官  吳  光  釗
右正本係照原本作成。
不得上訴。
中　　　華　　　民　　　國　　九十三　　年　　　四　　　月　　　八　　　日
　　　　　　　　　　　　　　　　　　　　　　書記官  于      誠
